【裁判字號】    98,上易,1088
【裁判日期】    980730
【裁判案由】    竊盜
【裁判全文】
臺灣高等法院刑事判決                98年度上易字第1088號
上  訴  人
即  被  告  乙○○
                    （現另案於臺灣臺北監獄執行中）
            丁○○
                    （現另案於臺灣臺北監獄執行中）
上列上訴人等因竊盜案件，不服臺灣臺北地方法院98年度易字第
426號，中華民國98年3月30日第一審判決（起訴案號：臺灣臺北
地方法院檢察署97年度偵字第17538 號），提起上訴，本院判決
如下：
    主  文
原判決撤銷。
乙○○結夥三人以上，毀壞門扇、踰越安全設備竊盜，累犯，處
有期徒刑壹年肆月，並應於刑之執行前，令入勞動場所強制工作
年。
丁○○結夥三人以上，毀壞門扇、踰越安全設備竊盜，累犯，處
有期徒刑壹年貳月，並應於刑之執行前，令入勞動場所強制工作
年。
    事  實
一、乙○○前因(1)竊盜案件，經臺灣臺北地方法院判處有期徒刑
    2 年確定；(2)偽造文書、收受贓物、牙保贓物、搬運贓物等
    案件，經臺灣臺北地方法院以85年度訴字第660 號判決分別
    判處有期徒刑7月、1年、5月、5月，應執行有期徒刑2年2月
    確定；(3)竊盜案件，經臺灣臺北地方法院以86年度易字第61
    49號判決判處有期徒刑1 年，並與上開(2)案件，經臺灣臺北
    地方法院以88年度聲字第331號裁定定應執行刑有期徒刑3年
    2 月確定；(4)懲治盜匪條例案件，經本院以88年度重上更(三)
    字第243號判處有期徒刑8年6 月確定，與上開(1)案件，經本
    院以89年度聲字第693號裁定定應執行有期徒刑10年2月確定
    。上開有期徒刑3年2月、10年2月接續執行後，於92年7月1
    日假釋出監。復於假釋期間中，因(5)竊盜、毀損案件，經本
    院以93年度上訴字第2771號判決分別判處有期徒刑8月、2月
    ，應執行有期徒刑9月確定；更因(6)竊盜案件，經本院以94
    年度上易字第2097號判處有期徒刑1年，並與上開(5)案件，
    經本院以95年度聲字第425號裁定定應執行刑有期徒刑1年8
    月確定。嗣經撤銷前開假釋而執行殘刑5年10月23日，並與
    上開有期徒刑1年8月接續執行後，再因中華民國96年罪犯減
    刑條例公布施行後，經本院以96年度聲減字第2877號裁定減
    刑，甫於96年12月6日執行完畢。
二、丁○○自73年起有多次竊盜之財產性犯罪及違反麻藥管理條
    例等前科。近因(1)竊盜案件，經臺灣士林地方法院以93年度
    簡字第193號判決判處有期徒刑6月確定；(2)贓物案件，經同
    院以94年度簡字第468號判決判處有期徒刑4月確定；(3)公共
    危險、傷害案件，經臺灣板橋地方法院以94年度交訴字第94
    號判決分別判處有期徒刑5 月、10月，公共危險部分經本院
    以94年度交上訴字第158 號駁回上訴，傷害部分經本院撤銷
    改判有期徒刑5月，應執行有期徒刑1年2 月確定。前述(1)、
    (2)，及另(3)案件，經本以96年度聲減字第2820號裁定減刑，
    並分別定其應執行刑為有期徒刑5月、7月，甫於97年2 月17
    日縮刑期滿執行完畢。
三、乙○○、丁○○猶不知悔改，與陳炳坤（經檢察官通緝中）
    及不詳姓名年籍綽號「阿龍」成年男子，基於共同意圖為自
    己不法所有之犯意聯絡，於97年5 月11日凌晨2至3時間某時
    許，由陳炳坤提議行竊臺北市○○街147 號「特葳名店」服
    飾店，獲乙○○、丁○○、「阿龍」等同意，陳炳坤隨手將
    附近閒置木梯擺放妥適，由丁○○攀爬木梯踰越上址2 樓窗
    戶入內，再以非其等所有木棍敲毀1 樓屬於鐵門一部之門鎖
    ，並打開鐵門讓乙○○、「阿龍」入內，而陳柄坤在外把風
    ，共竊得皮衣、褲子等約700件，共約新台幣（下同）150萬
    元。其等得手後，隨即搭乘計程車駛離現場，並將竊得之物
    暫置於臺北市○○○路○段23號7 樓之19，再由乙○○將上
    開贓物，交由陳炳坤及嚴良格（經檢察官通緝中），自97年
    5月11日起在臺北縣淡水捷運站等處，以每件150元不等之價
    格，轉售牟利。嗣經警調閱「特葳名店」服飾店附近監視錄
    影帶及宜蘭縣政府警察局羅東分局以類似手法行竊之相關刑
    事案件報告書，始獲知上情。
四、案經臺北市政府警察局移送臺灣臺北地方法院檢察署檢察官
    偵查起訴。
    理  由
一、證據能力
(一)上訴人即被告乙○○以警詢筆錄遭警刑求云云。然證人即製
    作乙○○警詢筆錄之警員戊○○證稱：警詢筆錄悉依乙○○
    意思而製作，並無以強暴脅迫方式要求乙○○承認犯行（本
    院卷第85頁）。參以乙○○於警詢筆錄之末供述：警詢筆錄
    出於自由意識下所陳述的，並經乙○○核閱筆錄確認無訛後
    ，方簽名捺印於其上（偵卷第10頁）。復佐以乙○○於偵查
    、原審始終未曾主張遭刑求，顯見該筆錄確係出於乙○○自
    由意思所為陳述無誤，自有證據能力。
(二)以下所引證據，經本院當庭提示，檢察官、上訴人即被告乙○○、丁○○等，對於被告以外之人於審判外之言詞及書面
    陳述，均表示無意見，同意作為證據（本院審判筆錄第50頁
    反面），本院審酌該等證據作成之情況，認為適於為本件認
    定事實之依據，依刑事訴訟法第159條之5第1 項規定，應具
    有證據能力。
二、實體部分
(一)訊據乙○○、丁○○對於上開時、地2 人曾與陳炳坤、「阿
    龍」共同前往「特葳名店」服飾店，乙○○搭乘計程車將竊
    得之贓物攜離現場，丁○○攀爬木梯入內行竊等事實均坦承
    不諱，惟乙○○矢口否認有竊盜犯行，辯稱：第1 次陳炳坤
    帶伊去時，看到保全就回去。後來他們起意行竊，與伊無涉
    。待其等行竊結束，才去載贓物。且事後伊自行前往派出所
    自首，應依法減輕其刑云云。丁○○辯稱：乙○○、陳炳坤
    看到保全，不作就走了云云。
(二)然查：
  (1)上開事實，業經乙○○、丁○○於原審坦承不諱，核與證人
    即共犯陳炳坤於警詢中、證人即特葳名店負責人甲○○於警
    詢、本院中所證大致相符，並有乙○○撰寫贓物販售明細紙
    條、失竊地點附近監視錄影機翻拍照片4 幀存卷可稽。堪認
    乙○○、丁○○上開自白與事實相符，應堪採認。
  (2)乙○○陳稱：案發當時，由陳炳坤拿木梯放在台北市○○區
    ○○街147號1樓，由丁○○徒手爬上至2樓窗戶後進入，丁○○再由內至樓下打開位於松河街1樓鐵門讓我與「阿龍」
    進去，三人共同行竊屋內衣物，陳炳坤則在外面幫我們把風
    ；陳炳坤證稱：我向乙○○、丁○○及「阿龍」提議行竊，
    前往現場勘查，丁○○說可以做，就由我拿梯子給丁○○，
    讓丁○○由2 樓進入。當天行竊主導是乙○○，找「阿龍」
    、丁○○一起行竊。甲○○稱：竊賊可能從2樓上去，再從2
    樓下樓，破壞屬鐵門一部之門鎖，行竊衣物，共計損失約15
    0 萬元。卷附照片拍攝地點，應該在我店後面附近，大約距
    離我店幾間而已，不會很遠（本院卷第88頁）；丁○○證述
    ：我有用木棍敲損鐵門上門鎖（本院卷第88頁）。以乙○○
    自行前往台北市政府警察局松山分局松山派出所到案說明，
    且陳炳坤、丁○○所陳，均涉及己身是否涉及本件竊盜犯行
    ，均無虛構犯罪情節之可能，其等上開所證，應非虛妄。參
    以卷附自「特葳名店」服飾店附近監視錄影機翻拍照片，顯
    示案發後乙○○、丁○○出沒特葳名店附近街道。勾稽上開
    各情，堪認本件由陳炳坤提議行竊目標，乙○○、丁○○、
    「阿龍」應允，並隨同前往案特葳名店，由陳炳坤擺放附近
    閒置樓梯，推由丁○○自2樓攀越窗戶入內，再下至1樓以木
    棍敲損屬鐵門一部之門鎖，並開啟鐵門讓乙○○、丁○○魚
    貫入內，陳炳坤在外把風，結夥3 人以上，踰越窗戶、毀壞
    鐵門門鎖而行竊，共竊得約150 萬元衣物等情，堪以認定。
  (3)丁○○雖於本院證稱：陳炳坤第1 次指行竊目標是這一家，
    乙○○說有保全不行，他們就走了。後來我不甘心回頭，因
    2樓沒有關，就從2樓爬進去，沒拿到錢，要走的時候，就拿
    一點衣服，再打電話給乙○○來載衣服云云（本院卷第87頁
    ）。然其於偵查中稱：我與綽號「阿龍」郭俊良一起進入屋
    內，乙○○沒有去，偷得贓物丟在路邊。事後在龍山寺碰到
    乙○○，問他可不可以處理，我只告訴他擺放地點。我不認
    識陳炳坤，下手地點是我找的等語（偵卷第129、130頁），
    前後已見齟齬，且與乙○○、陳炳坤於警詢一致陳述相左。
    參以乙○○自承：我有看到丁○○爬梯子進入（偵卷第107
    頁），倘乙○○於丁○○行竊時，未在現場，何以能親眼目
    睹丁○○以攀爬樓梯進入屋內之方式行竊，顯然乙○○、陳
    炳坤於警詢所證，4人以分工方式結夥3人以上行竊之事實，
    較為可採，故丁○○上開所證，應係維護乙○○之詞，要難
    採信。又乙○○於偵查中陳稱：當天是我跟丁○○先去饒河
    街看有無可偷地方，丁○○說缺錢，我看到1 家說有保全，
    丁○○看到樓上有窗戶可以進去，就爬進去，我就回饒河街
    （陳炳坤居處）。後來丁○○跑到饒河街跟我講他已經進去
    ，沒有觸動保全，我就跟去看，丁○○叫我把衣服從屋內搬
    出來找地方放（偵卷第106 頁）。觀諸上開說詞，乙○○既
    已親眼目睹丁○○、「阿龍」攀爬窗戶進入屋內，何以又稱
    ：後來丁○○跑到饒河街告訴我他已經進去，沒觸動保全，
    顯然關於乙○○有無親眼目睹丁○○攀爬樓梯進入屋內所陳
    矛盾，況陳炳坤、丁○○均以行竊目標係陳炳坤提議，是以
    ，乙○○以其第1 次看到保全即離開現場，僅事後丁○○行
    竊得手後，方去搭載贓物云云，要屬飾卸之詞，核無足取。
    陳炳坤於偵查中稱：我沒有跟他們一起入屋內行竊，後來早
    上6、7點，乙○○打電話給我，要我去環河南路，才發現有
    很多衣服云云（偵卷第95頁），然其於警詢中稱：案發當時
    由我隨手從旁邊拿樓梯讓丁○○從2 樓侵入。之後，乙○○
    親自返回我住處告訴我叫計程車，到達現場由丁○○、乙○○、「阿龍」將竊得衣服搬至車上云云，亦有不同，顯係脫
    免罪責之詞，要難採信。
  (4)按證人之證言或共犯之陳述，縱令先後兩歧或未盡相符，仍
    得本於審理所得心證，就其一部分認為真實予以採取（最高
    法院46年度台上字第1155號判例意旨參照）。且刑事訴訟以
    發現真實為目的，共同被告先後所為不利於己之陳述，互有
    出入時，審理事實之法院應本於職權詳為調查，斟酌各方面
    之情形，依自由心證判斷其孰為可信，不得因其先後陳述有
    所分歧，即全部予以捨棄（參照最高法院83年度台上字第45
    5 號判決意旨）。共犯乙○○、丁○○、陳炳坤所陳，就案
    發當時，乙○○、陳炳坤是否在場，先後雖稍有差異，此乃
    基於卸責目的，相互間刻意掩護避卸之詞。在各人多有隱瞞
    堅不吐實下，本院自得本於職權，斟酌各方證據資料，依自
    由心證加以取捨判斷，不因其等飾卸稍有歧異之詞，而捨棄
    不採。
  (5)乙○○雖於97年6月1日23時50分許，主動前往台北市政府警
    察局松山分局松山派出所到案說明，然證人即本件承辦警員
    丙○○到庭證稱：因我同事從監視器光碟畫面懷疑這案件是
    乙○○、陳炳坤所為，所以在97年5 月13日調閱以相同行竊
    服飾店再利用乘坐計程車離開現場方式之宜蘭縣政府警察局
    羅東分局刑事案件報告書，該案嫌疑人是乙○○、陳炳坤、
    謝榮治、王麗珍等人。在同年月15日就開始調閱乙○○行動
    電話雙向通聯紀錄，於同年月19日電信公司就回報，遂加以
    分析，更確定他們涉嫌本件犯行等語（本院98年7月9日審理
    筆錄第3 頁）。足證有偵查犯罪職權之警員丙○○在乙○○
    主動前往台北市政府警察局松山分局松山派出所說明案情前
    ，已懷疑乙○○、陳炳坤涉嫌本件犯行，自不符合自首要件
    。
(三)綜上所述，乙○○、丁○○所辯，均不足採。本件事證明確
    ，應依法論科。
(四)按刑法第321條第1 項第2款規定將「門扇」、「牆垣」、「
    其他安全設備」並列。所謂「門扇」應專指門戶而言，指分
    隔住宅或建築物內外之出入口大門而言。所謂「其他安全設
    備」，指門扇、牆垣以外，依社會通常觀念足認為防盜之一
    切設備者，即屬相當（最高法院25年上字第4168號判例意旨
    參照）。又門鎖雖為安全設備之一種，但此所謂門鎖，係指
    附加於門上之鎖而言，至毀壞構成門之一部之鎖（如司畢靈
    鎖）則應認為毀壞門扇（最高法院70年度台上字第496 號判
    決要旨參照）。核乙○○、丁○○所為，均係犯刑法第321
    條第1項第2、4款之加重竊盜罪。乙○○、丁○○就上述犯
    行，與陳炳坤、「阿龍」間有犯意之聯絡及行為之分擔，為
    共同正犯。又乙○○、丁○○前有如事實欄所載之前科，有
    本院被告全國前案紀錄表各1份在卷供參，其等於5年內均故
    意再犯本件有期徒刑以上之罪，均為累犯，均應依法加重其
    刑。
三、原判決撤銷之理由及論罪科刑
(一)原審認乙○○、丁○○犯行明確，應依法論科，固非無見，
    惟查：(1)乙○○、丁○○與「阿龍」於案發時，均在現場行
    竊，並由陳炳坤在外把風，自符合結夥3 人以行竊之加重要
    件。(2)「特葳名店」服飾店1 樓屬鐵門之一部之門鎖，遭丁○○以木棍毀損，業經甲○○陳述明確，亦有毀壞門扇之情
    形，原判決僅論以踰越窗戶之其他安全設備，事實認定顯有
    未合。乙○○上訴否認犯行，且無法認定其有犯罪習慣等由
    ；丁○○雖坦承犯行，希望免予強制工作等由，提起上訴。
    然其等正值壯年，未盡其力於正途，反屢次為竊盜犯行，既
    未能經由入監服刑方式，徹底戒除竊盜惡習，自應藉由積極
    勞動之工作環境，使其等培養勤奮任事、樂觀進取之態度，
    自有矯治其惡習之必要，核其等上訴，雖均無理由。然原判
    決既有上開可議之處，仍應由本院撤銷改判。
(二)爰審酌乙○○高職畢業、丁○○高中肄業，2 人均有一般智
    識程度，不思以勞力賺取所需，僅因陳炳坤無力清償積欠乙○○債務，提議共同竊盜，乙○○、丁○○竟應允之，並夥
    同「阿龍」結夥3人以上竊取價值近150萬元之服飾，復由乙○○賤價銷贓，主要販售所得悉由乙○○取得，嚴重損害特
    葳名店之權益。且乙○○對於犯罪參與過程之供述避重就輕
    ，依卷內證據資料無從認定有悔意，丁○○雖坦承行竊，然
    所證多有迴護乙○○之情，亦無徹底悔改之心等一切情狀，
    分別量處如主文第2、3項所示之刑，以示懲儆。
(三)按「18歲以上之竊盜犯、贓物犯，有犯罪之習慣者，得於刑
    之執行前，令入勞動場所強制工作」，竊盜犯贓物犯保安處
    分條例第3條第1項定有明文。而保安處分係針對受處分人將
    來之危險性所為之處置，以達教化、治療之目的，為刑罰之
    補充制度。我國現行刑法採刑罰與保安處分雙軌制，係在維
    持行為責任之刑罰原則下，為協助行為人再社會化之功能，
    以及改善行為人潛在之危險性格，期能達成根治犯罪原因、
    預防犯罪之特別目的。是保安處分中之強制工作，旨在對嚴
    重職業性犯罪及欠缺正確工作觀念或無正常工作因而犯罪者
    ，強制其從事勞動，學習一技之長及正確之謀生觀念，使其
    日後重返社會，能適應社會生活。竊盜犯贓物犯保安處分條
    例第3條第1項規定，即係本於保安處分應受比例原則之規範
    ，使保安處分之宣告，與行為人所為行為之嚴重性、行為人
    所表現之危險性及對於行為人未來行為之期待性相當之意旨
    而制定，而由法院視行為人之危險性格，決定應否令入勞動
    處所強制工作，以達預防之目的。本件乙○○、丁○○均係
    18歲以上之人，分別有如事實欄所載多次財產性犯罪前科，
    乙○○甫於96年12月7日執行完畢出監，丁○○甫於97年2月
    17日縮刑期滿執行完畢，竟均不知悔改，乙○○目前尚有多
    起竊盜犯行在監執行中（臺灣宜蘭地方法院97年度易字第21
    8號將三件竊盜犯行定應執行刑1年4 月，臺灣臺北地方法院
    97年度易字第2409號、2619號分別判處有期徒刑8月、1年確
    定），丁○○亦因臺灣臺北地方法院97年度易字第2231號就
    其2次竊盜犯行定應執行刑9月而在監服刑中，竟於97年5 月
    11日再為本件竊盜犯行，足見乙○○、丁○○犯案頻密，顯
    具有常習性，危害社會治安甚鉅，益徵乙○○、丁○○個人
    嚴重欠缺尊重他人財產權益及正確謀生等觀念，有犯罪之習
    慣，自有強制從事勞動，以養成正確工作習慣及觀念，俾其
    等適應社會生活，而達教化、治療等目的之必要，爰依竊盜
    犯贓物犯保安處分條例第3條第1項、第4條及第5條第1項前
    段等規定，均諭知於刑之執行前，令其等入勞動場所強制工
    作3年，以收矯治之效。
據上論斷，應依刑事訴訟法第369條第1項前段、第364條、第299
條第1項前段，刑法第321條第1項第2款、第4款、第28條、第47
條第1項，竊盜犯贓物犯保安處分條例第3條第1項、第4條、第5
條第1項前段，判決如主文。
本案經檢察官柯麗鈴到庭執行職務。
中    華    民    國    98    年    7     月    30    日
                  刑事第二庭審判長法  官  洪光燦
                                  法  官  宋明蒼
                                  法  官  李麗玲
以上正本證明與原本無異。
不得上訴。
                                  書記官  廖婷璇
中    華    民    國    98    年    7     月    30    日
附錄：本案論罪科刑法條全文
中華民國刑法第321條（加重竊盜罪）
犯竊盜罪而有左列情形之一者，處六月以上、五年以下有期徒刑
：
一、於夜間侵入住宅或有人居住之建築物、船艦或隱匿其內而犯
    之者。
二、毀越門扇、牆垣或其他安全設備而犯之者。
三、攜帶兇器而犯之者。
四、結夥三人以上而犯之者。
五、乘火災、水災或其他災害之際而犯之者。
六、在車站或埠頭而犯之者。
前項之未遂犯罰之。


司法院資訊處製作；財團法人民間司法改革基金會備份。
